【裁判字號】    95,易,1124
【裁判日期】    950831
【裁判案由】    賭博等
【裁判全文】
臺灣高雄地方法院刑事判決              95年度易字第1124號
公  訴  人  臺灣高雄地方法院檢察署檢察官
被      告  甲○○
上列被告因賭博等案件，經檢察官提起公訴（95年度偵字第
14452 號），本院判決如下：
    主  文
甲○○共同違反未依電子遊戲場業管理條例規定辦理營利事業登
記者，不得經營電子遊戲場業之規定，處有拘役肆拾日，如易科
罰金，以新台幣壹仟元折算壹日；扣案之電子遊戲機具「網豹」
參台、「三國賽馬」貳台、「賽狗」壹台、「水果精靈」貳台、
「世界盃禮品自動販賣機」壹台、「金銀島販賣機」壹台、「金
蘋果自動販賣機」壹台、代幣貳佰貳拾肆枚、遙控器壹個，均沒
收之。又共同於公眾得出入之場所賭博財物，處罰金新臺幣陸仟
元，如易服勞役，以新臺幣壹仟元折算壹日；扣案之電子遊戲機
具「網豹」參台、「三國賽馬」貳台、「賽狗」壹台、「水果精
靈」貳台、「世界盃禮品自動販賣機」壹台、「金銀島販賣機」
壹台、「金蘋果自動販賣機」壹台、代幣貳佰貳拾肆枚、遙控器
壹個，均沒收之。
    事  實
一、甲○○明知由乙○○（業經本院於民國95年7 月28日另行審
    結）於95年4 月1 日向賴文生頂下位於高雄市○○區○○街
    286 號之「楠豐企業行」（店招牌名稱為「螢慶超商」）並
    未依電子遊戲場業管理條例之規定辦理營利事業登記，竟以
    月薪新台幣（下同）18,000元之代價受僱於乙○○擔任螢慶
    超商之店員，而與乙○○共同基於違法經營電子遊戲場業及
    利用電子遊戲機從事賭博之犯意，自是日起，由乙○○在上
    揭公眾得出入之營慶超商2 樓擺放名稱為「網豹」（3 台）
    、「三國賽馬」（2 台）、「賽狗」（1 台）、「水果精靈
    」（2 台）、「世界盃禮品自動販賣機」（1 台）、「金銀
    島販賣機」（1 台）、「金蘋果自動販賣機」（1 台）等電
    子遊戲機共11台，供不特定人打玩兼賭博財物，甲○○則負
    責兌換代幣予顧客投幣打玩電子遊戲機及將機台內之分數換
    成現金交予顧客。其賭博之方式為：顧客先以現金兌換代幣
    ，每100 元可換得代幣10枚，將每1 代幣投入機台內得開啟
    10分，之後即可按每1 機台之規則從事遊戲，遊戲過程中顧
    客有機會贏得分數，倘顧客不欲繼續打玩時，則可依機台內
    尚存之分數再換回代幣或相同比例之現金，亦即每10分可換
    代幣1 枚或10元現金，故當顧客依所贏得之分數而換得之現
    金多於兌換代幣時支出之現金時，顧客即因此而贏得財物；
    反之，顧客兌換代幣時所支出之現金即由乙○○贏得。嗣於
    95年5 月1 日19時10分許，吳振華（所涉賭博犯行業經職權
    不起訴處分確定）在該超商2 樓打玩「網豹」機台完畢，向
    甲○○表示欲將機台內之600 分兌換成400 元現金，餘200
    分則暫時寄放，以供下次打玩，而甲○○經確認分數並按壓
    洗分鈕洗分後，隨即自褲袋中掏出400 元現金，並交予吳振
    華時，即為在現場佯裝顧客之員警當場查獲，並扣得上開電
    子遊戲機共11台、代幣22 4枚、遙控器1 個及甲○○甫交予
    吳振華收受之現金400 元。
二、案經高雄市政府警察局楠梓分局報告臺灣高雄地方法院檢察
    署檢察官偵查起訴。
    理  由
一、本件被告甲○○所犯係死刑、無期徒刑、最輕本刑為3 年以
    上有期徒刑以外之罪，其於準備程序中就被訴事實為有罪之
    陳述，經法官告知簡式審判程序之旨，並聽取公訴人、被告
    之意見後，本院合議庭認為適宜而裁定由受命法官獨任進行
    簡式審判程序，先予敘明。
二、上揭犯罪事實，業據被告坦承不諱，核與證人即共同被告乙
    ○○於警詢、證人即賭客吳振華於警詢及偵查中之證述相符
    ，並有如如事實欄所載電子遊戲機具11台、代幣224 枚及遙
    控器1 個扣案足憑，復有高雄市政府警察局楠梓分局第一組
    臨檢紀錄表、搜索扣押筆錄、扣押物品目錄表、執行臨檢現
    場照片共14張等在卷可稽，足見被告自白，核與事實相符。
    從而，本案事證明確，被告犯行，堪予認定。
三、論罪科刑部分：
(一)按新舊法比較時，應就罪刑有關之共犯、未遂犯、連續犯、
    牽連犯、結合犯以及累犯加重、自首減輕、暨其他法定加減
    原因、與加減例等一切情形，綜其全部之結果，而為比較，
    再適用有利於行為人之法律處斷，且應就罪刑有關之一切情
    形，比較其全部之結果，而為整個之適用，不能割裂而分別
    適用有利益之條文，最高法院24年度上字第4634號、27年度
    上字第2615號判例業已明揭其旨。查被告行為後，如附表所
    示之相關法律均業經變更，並俱於95年7 月1 日施行，本件
    如依被告行為時之法律規定，被告所犯修正前刑法第267 條
    常業賭博罪與違法經營電子遊場業之罪間，得依修正前刑法
    第55條牽連犯之規定從一重之常業賭博罪處斷；如依被告行
    為後之修正後刑法規定，因刪除第267 條常業賭博罪之結果
    ，本件被告以違法擺設之電子遊戲機具之方式與賭客對賭之
    犯行，應依刑法第266 條第1 項前段普通賭博罪之規定處罰
    （見臺灣高等法院暨所屬法院因應新修正刑法施行座談會彙
    編第54號提案，見第249 頁），且因刪除牽連犯後之結果，
    對被告上揭所犯之違反電子遊戲場業管理條例犯行及刑法第
    266 條第1 項之普通賭博罪，雖需分論併罰，然其所犯電子
    遊戲場業管理條例第22條之罪及所犯刑法第266 條第1 項之
    普通賭博罪之最重刑度，分別為1 年有期徒刑及罰金1 千元
    ，其分論併罰之結果，顯較依被告行為時法須從一重之常業
    賭博罪論處其最重本刑為2 年有期徒刑有利。是經綜合附表
    所示相關法律修正前後之比較結果，以修正後之刑法規定較
    有利於被告。從而，依刑法第2 條第1 項「從舊從輕」之規
    定，本件自應適用裁判時法，亦即修正後法至明，先予敘明
    。
(二)是核被告所為，係犯刑法第266 條第1 項前段之普通賭博罪
    及違反電子遊戲場業管理條例第15條未辦理營利事業登記者
    ，不得經營電子遊戲場業之規定，應依同法第22條規定處斷
    之罪。被告與乙○○間就上開犯行，有犯意聯絡及行為分擔
    ，均應論以共同正犯。
(三)爰審酌被告擅自擺設電子遊戲機，並利用擺設之機具供客人
    賭博財物，對社會秩序、公共安全產生不良之影響，且於警
    方查獲後，仍不知悔改，繼續擺設電子遊戲機違規經營電子
    遊戲場業及供人賭博財物，惡性非輕，及其所擺設電子遊戲
    機具之數量甚多、規模龐大暨犯罪後坦承犯行之態度等一切
    情狀，各量處如主文所示之刑，並審酌被告本案犯罪情節及
    其生活狀況，就易科罰金及易服勞役部分，均諭知以1,000
    元折算1 日之折算標準，以示懲儆。
四、再按，刑法第266 條第2 項為同法第38條之特別規定，祇要
    係當場賭博之器具，皆應依該條項規定宣告沒收。擺設電動
    賭博機賭博行為與一般賭博行為不同，擺設人每日開機營業
    時起，即處於隨時供不特定賭客投幣與其對賭之狀態，就擺
    設人而言，每日一旦開機營業，即應認已開始賭博行為，行
    為人既係營業時為警查獲，不論查獲時有無賭客在場賭博，
    查扣之電動賭博機均屬當場賭博之器具，應依刑法第266 條
    第2 項沒收之（司法院（82）廳刑一字第883 號所載法律問
    題研究意見參照）。查本件被告所犯賭博犯行業經本院認定
    屬實，已如前述，是扣案供賭博之電子遊戲機具「網豹」3
    台、「三國賽馬」2 台、「賽狗」1 台、「水果精靈」2 台
    、「世界盃禮品自動販賣機」1 台、「金銀島販賣機」1 台
    、「金蘋果自動販賣機」1 台、代幣224 枚，依前揭法律問
    題研究意旨，均為當場賭博之器具，均應依刑法第266 條第
    2 項宣告沒收之。末按，從刑附屬於主刑，除法律有特別規
    定者外，依主刑所適用之法律（最高法院95年第8次 刑事庭
    會議決議參照），換言之，從刑縱有修正，依逕依主刑所適
    用之法律，尚無比較新舊法之問題。查本件扣案之遙控器1
    個，係共犯乙○○所有供其與被告共同犯本案罪行所用之物
    ，業據共犯乙○○供承明確（見本院卷第44頁），基於共犯
    責任共同之原則，亦應依修正後刑法第38條第1 項第2 款之
    規定，予以宣告沒收之。至扣案之400 元，係賭客吳振華洗
    分後向店員甲○○兌換之現金，已交付予吳振華收執，且非
    在賭檯或兌換籌碼處之財物，即屬賭客吳振華因賭博犯罪所
    得之物，應於賭客吳振華所涉犯之賭博案件中另行沒收，附
    此敘明。
據上論斷，應依刑事訴訟法第273 條之1 第1 項、第299 條第1
項前段，電子遊戲場業管理條例第22條，刑法第2 條第1 項但書
、第11條前段、第28條、第266 條第1 項前段、第266 條第2項
、第41條第1 項前段、第42條第3 項、第38條第1 項第2 款，刑
法施行法第1 條之1 第1 項、第2 項，判決如主文。
本案經檢察官丙○○到庭執行職務。
中    華    民    國    95    年    8     月    31    日
                  刑事第十二庭  法  官  林書慧
以上正本證明與原本無異。
如不服本判決，應於判決送達後10日內，向本院提出上訴狀。
中    華    民    國    95    年    9     月     4    日
                                書記官  鍾錦祥
附錄本判決論罪科刑法條：
電子遊戲場業管理條例第22條
違反第15條規定者，處行為人1 年以下有期徒刑、拘役或科或併
科新台幣50萬元以上250 萬元以下罰金。
中華民國刑法第266 條（普通賭博罪與沒收物）
在公共場所或公眾得出入之場所賭博財物者，處1 千元以下罰金
。但以供人暫時娛樂之物為賭者，不在此限。
當場賭博之器具與在賭檯或兌換籌碼處之財物，不問屬於犯人與
否，沒收之。
附表：
┌──────┬─────────────┬─────────────┬───────┬────┐
│相關變更條文│行為時法（下稱舊法）之內容│裁判時法（下稱新法）之內容│比  較  理  由│備    註│
├──────┼─────────────┼─────────────┼───────┼────┤
│【罰金刑貨幣│依法律應處罰金、罰鍰者，就│中華民國94年1 月7 日法修正│刑法之貨幣單位│經依現行│
│單位之變更】│其原定數額得提高為2 倍至10│施行後，刑法分則編所定罰金│由「元（指銀元│法規所定│
│罰金罰鍰提高│倍（刑法乃係定明10倍）。第│之貨幣單位為新臺幣。94年1 │）」變更為「新│貨幣單位│
│標準條例第1 │1 條所定得提高倍數之規定，│月7 日刑法修正時，刑法分則│臺幣」，且刑法│折算新臺│
│條前段、第5 │於本條例修正後制定之法律，│編未修正之條文定有罰金者，│分則之罰金數額│幣條例第│
│條→刑法施行│不適用之；本條例修正前公布│自94年1 月7 日刑法修正施行│，亦視該分則先│2 條之規│
│法第1 之1 條│之法律，於本條例修正後修正│後，就其所定數額提高為30倍│前曾修正與否，│定折算後│
│第1 項、第2 │其罰金罰鍰數額或法律經全部│。但72年6 月26日至94年1 月│而分別提高3 或│等值，是│
│項          │修正而其罰金罰鍰數額未予變│7 日新增或修正之條文，就其│30倍。        │以新法並│
│            │更者，亦同。              │所定數額提高為3 倍。      │              │未較有利│
├──────┼─────────────┼─────────────┼───────┼────┤
│刑法第33條第│罰金：（銀元）1 元以上。  │罰金：新臺幣1000元以上，以│罰金刑之下限，│舊法有利│
│5 款：罰金刑│                          │百元計算之。              │由銀元10元（依│        │
│下限變更    │                          │                          │前述，也提高10│        │
│            │                          │                          │倍）即新臺幣30│        │
│            │                          │                          │元，提高為新臺│        │
│            │                          │                          │幣1000元      │        │
├──────┼─────────────┼─────────────┼───────┼────┤
│【易服勞役折│易服勞役以1 元以上3 元以下│易服勞役以新臺幣1000元、  │易服勞役折算標│新法有利│
│算標準變更】│，折算1 日。依刑法…第42條│2000元或3000元折算1 日    │準，由銀元300 │        │
│修正前刑法第│第2 項易服勞役者，均就其原│                          │元即新臺幣900 │        │
│42條第2 項前│定數額提高為100 倍折算1 日│                          │元，提高為以新│        │
│段、修正前罰│；法律所定罰金數額未依本條│                          │臺幣1000、2000│        │
│金罰鍰提高標│例提高倍數，或其處罰法條無│                          │或3000元折算1 │        │
│準條例第2 條│罰金刑之規定者，亦同。    │                          │日。          │        │
│→現行刑法第│                          │                          │              │        │
│42條第3 項前│                          │                          │              │        │
│段          │                          │                          │              │        │
├──────┼─────────────┼─────────────┼───────┼────┤
│【易科罰金折│犯最重本刑為5 年以下有期徒│犯最重本刑為5 年以下有期徒│易科罰金折算標│舊法有利│
│算標準變更】│刑以下之刑之罪，而受6 個月│刑以下之刑之罪，而受6 個月│準由銀元300 元│        │
│修正前刑法第│以下有期徒刑或拘役之宣告…│以下有期徒刑或拘役之宣告者│即新臺幣900 元│        │
│41條第1 項前│得以（銀元，下同）1 元以上│，得以新臺幣1000元、2000元│，提高為以新臺│        │
│段、修正前罰│3 元以下折算1 日，易科罰金│或3000元折算1 日，易科罰金│幣1000元、2000│        │
│金罰鍰提高標│。依刑法第41條易科罰金…就│。                        │元或3000元折算│        │
│準條例第2 條│其原定數額提高為100 倍折算│                          │1 日。        │        │
│→現行刑法第│1 日；法律所定罰金數額未依│                          │              │        │
│41條第1 項前│本條例提高倍數，或其處罰法│                          │              │        │
│段          │條無罰金刑之規定者，亦同。│                          │              │        │
├──────┼─────────────┼─────────────┼───────┼────┤
│ 【牽連犯】 │第55條後段：犯一罪而其方法│（刪除）                  │新法刪除牽連犯│被告違法│
│            │或結果之行為犯他罪名者，從│                          │之規定        │經營電子│
│            │一重處斷。                │                          │              │遊戲場業│
│            │                          │                          │              │及常業賭│
│            │                          │                          │              │博犯行，│
│            │                          │                          │              │依新法須│
│            │                          │                          │              │分論併罰│
│            │                          │                          │              │，依舊法│
│            │                          │                          │              │則僅從一│
│            │                          │                          │              │重論處，│
│            │                          │                          │              │是舊法有│
│            │                          │                          │              │利。    │
├──────┼─────────────┼─────────────┼───────┼────┤
│刑法第267 條│以賭博為常業者，處2 年以下│（刪除）                  │新法刪除常業賭│新法有利│
│常業賭博罪  │有期徒刑，得併科1 千元以下│                          │博罪之規定    │        │
│            │罰金。                    │                          │              │        │
└──────┴─────────────┴─────────────┴───────┴────┘


司法院資訊處製作；財團法人民間司法改革基金會備份。
